【裁判字號】    98,上易,513
【裁判日期】    980925
【裁判案由】    贓物
【裁判全文】
臺灣高等法院高雄分院刑事判決         98年度上易字第513號
上  訴  人
即  被  告  費竑嶂
上  訴  人
即  被  告  甲○○
上列一人
選任辯護人  陳意青律師
上列上訴人因贓物案件，不服臺灣高雄地方法院97年度訴字第18
86號中華民國98年5 月14日第一審判決（起訴案號：臺灣高雄地
方法院檢察署97年度偵字第24201 號），提起上訴，本院判決如
下：
     主  文
上訴駁回。
     事  實
一、丁○○係拖吊業者，其於民國97年6 月5 日下午4 時55分許
    ，在不知情之情況下，受許志豪（業經原審法院判處罪刑確
    定）委託，駕駛車牌號碼BN-613號拖吊車，在高雄縣橋頭鄉
    ○○路義成巷2 號，以拖吊車拖吊之方式，竊取乙○○所有
    牌照ZF-5642 號自用小客車1 輛。丁○○受許志豪委託將該
    自小客車拖離現場後，於拖吊途中，目睹許志豪以向其借得
    之工具拆下該自小客車車牌丟棄，此時已明知該自用小客車
    係來路不明之贓物，丁○○竟基於牙保贓物之犯意，牙保許
    志豪至高雄市三民區○○○路111 之1 號鴻運聯邦回收場出
    售（下稱鴻運回收場），並以上開拖吊車搭載許志豪，將該
    小客車搬運至上開回收場。同日下午5 時許，丁○○、許志
    豪2 人至回收場後，鴻運回收場組長甲○○主觀上已預見上
    開小客車可能係侵害他人財產法益所取得之來源不明贓物，
    且倘為贓物仍不違背其本意，乃基於故買贓物之不確定故意
    買受之，經丁○○代許志豪向甲○○議價後，雙方談妥以新
    台幣（下同）14,000元之代價成交，丁○○並向許志豪收取
    2,000 元之佣金，而甲○○取得該小客車後，隨即將該車拆
    解變賣牟利。嗣因乙○○發現車輛失竊報警後，經警調閱監
    視器發現丁○○拖吊車之車號，始循線查獲上情。
二、案經高雄市政府警察局岡山分局移請臺灣高雄地方法院檢察
    署檢察官偵查起訴。
    理  由
一、訊據被告丁○○固坦承有以拖吊車搭載許志豪，並將系爭小
    客車拖吊至鴻運回收場一事，惟矢口否認有何牙保贓物犯行
    ，辯稱：我不知道系爭小客車是贓車，買賣該小客車是許志
    豪親自與甲○○洽談，我沒有介入云云。另被告甲○○則坦
    承有向許志豪收購購系爭小客車之事實，惟矢口否認有何故
    買贓物犯行，辯稱：我有盡查證義務，我不知道系爭小客車
    是贓車云云。經查：
  (一)被告丁○○於上開時地，受許志豪之託，駕駛拖吊車搭載許
    志豪，並將系爭乙○○所有之小客車拖吊至鴻運回收場，嗣
    於許志豪將系爭小客車出售予鴻運回收場之被告甲○○後，
    向許志豪收取部分現金，而鴻運回收場收購系爭小客車後旋
    即拆解變賣，為警查獲時，該車業已拆解，僅剩下引擎部分
    等情，業經被告丁○○、甲○○供述不諱，核與同案被告許
    志豪於警偵詢及原審供陳之情節相符，並據被害人乙○○於
    警偵詢中指訴綦詳，復有拖吊車照片3 張、監視器翻拍拖吊
    車照片2 張、系爭小客車引擎照片3 張、鴻運回收場現場照
    片2 張及簽收單、「讓渡書」、「廢車讓渡書」各1 紙附卷
    可稽，堪信為真實。
  (二)被告丁○○雖否認有贓物之認識，惟其於警詢、偵查中均供
    稱：許志豪在中途有下車將車牌卸下丟棄，我有懷疑該車是
    被偷的，但我不敢說等語。另證人即同案被告許志豪於原審
    證稱：車牌是我在半途時，用我向丁○○借的T 型扳手拔的
    等語甚明。參以許志豪係在排水溝橋上丟棄車牌，有現場照
    片2 張在卷可憑。許志豪於拖吊過程中，特地停車，並向被
    告丁○○借用工具將車牌卸下丟棄在排水溝中，目的係為避
    免贓車受追查，此為通常智識之人所具備之常識，被告費國
    既親眼目睹許志豪丟棄車牌，則其此時對於系爭小客車為贓
    車乙情，應已有所認識。又卷附之「讓渡書」係由被告丁○○提供空白「讓渡書」予許志豪後，由許志豪自行填寫一事
    ，已經證人許志豪於原審證述甚明，被告丁○○亦於原審自
    承在卷，則被告丁○○對許志豪於拖吊系爭小客車時，尚未
    與車主簽署讓渡書一事，自應知之甚明。被告丁○○否認知
    悉系爭小客車為贓車，自無可採。至於被告丁○○於偵查及
    法院審理中改稱：許志豪有中途叫我靠邊停車，他有下車一
    下，我不知道他是否有拆車牌云云，核與其先前所供及前開
    事證不符，應屬飾卸之詞，不足採信。
  (三)另依證人許志豪於原審證稱：上了丁○○的拖吊車後，我沒
    講要拖去哪裡，我只有跟他講拖吊去賣，丁○○說他有認識
    可以買車的，帶我到左營的回收場，到回收場以後，丁○○
    就進去跟回收場講，出來說可以賣，我再跟他一起進去，本
    來說1 萬元，我先回到車上，我問丁○○只有1 萬元而已？
    他想一想，又一個人回去跟回收場的人討論，我不知道討論
    什麼，結果又拿3000元出來，最後我就付3000元給丁○○等
    語。被告甲○○於偵查中亦供稱：當時是以14,000元購買該
    車，讓渡書上面寫12,000元，是因為後來一個拖者說要佣金
    ，所以多加2,000 元，以14,000元成交等語。足見丁○○除
    搬運上開贓車外，尚且為許志豪牙保該贓車，介紹其熟識之
    鴻運回收場予許志豪，使許志豪得以順利將該贓車出售，被
    告丁○○並從中收取佣金2,000 元 (許志豪共給付被告丁○○3,000 元，另外1,000 元應為拖吊費)， 被告丁○○確有
    牙保贓物之犯行，至為明灼。被告甲○○於原審審理中翻異
    前詞，改稱：後來我願意多給2,000 元的原因，是因為丁○○進來跟我說許志豪問他為何那麼少，跟他大小聲，叫我可
    否增加一點給他，偵查中所述可能是因為那時緊張，所以我
    答錯了云云，惟參以其偵查中之陳述甚為明確，其於審理中
    雖翻異，惟其對於提高價錢一事未能為合理之說明，避重就
    輕，顯係迴護被告丁○○之詞，不足採信。
  (四)被告甲○○係鴻運回收場組長，在回收場已有5 、6 年之工
    作經驗，為其所自陳，其既擔任評估回收車價、決定是否收
    購之工作，其對於收購之車輛是否為贓車一事，自應有所篩
    選及防範，而參以其於警詢、偵查中自承：我向許志豪收購
    上開車輛時，並無車籍報廢證明，也無任何確認車主係許志
    豪，或許志豪已得車主同意之文件資料等語，堪認其收購系
    爭小客車之前，並無任何措施以確認該小客車來源是否合法
    。又其辯稱：當時我有向公路監理加值網站查詢車輛是否有
    失竊、報廢紀錄，只是查錯引擎號碼，所以查得該車並無失
    竊，業已報廢，而且許志豪已經有寫1 張讓渡書和留身分證
    影本，我認為這樣已經足夠，我不知道該車是贓車云云。惟
    公路監理加值服務網僅得查詢車輛型式、是否報廢、有無失
    竊紀錄等資料，並無車主之姓名資料，有查詢表在卷足參。
    而許志豪所寫之「讓渡書」上，亦僅記載讓與人「乙○○」
    之姓名及乙○○之地址，至於系爭小客車之車主是否確為乙○○，被告甲○○無從由查詢該服務網及讓渡書上所載「乙○○」之姓名，即可確知乙○○為該車之車主，被告甲○○
    自須進一步查證；又甫失竊之車輛，於失主報案前，並無法
    於該服務網上隨即出現失竊紀錄一事，此經共同被告即鴻運
    回收場負責人丙○○於原審審理陳述無訛，是該查詢紀錄僅
    得供收購參考，應為被告甲○○所明知；又縱使被告甲○○
    因看錯引擎號碼，致在公路監理加值服務網查詢結果車輛業
    已報廢，惟被告甲○○於查詢後，亦未曾向許志豪要求提出
    報廢證明，此為被告甲○○所供認在卷。且卷附之查詢結果
    （見警卷第51頁），查得之車輛車色為棕色，而系爭小客車
    為藍色，有協尋電腦輸入單在卷可憑（見警卷第53頁），被
    告甲○○無視於此明顯差異，竟於查詢上開資料後，未確認
    車主亦未索取行車執照、車籍報廢證明，即貿然予以收購，
    足認其查詢公路監理加值服務網之舉，要與確認該車輛之來
    源是否出於正當合法之權源一事無關，被告甲○○辯稱已盡
    查證義務云云，不可採信。
  (五)被告甲○○又辯稱：許志豪向乙○○購買車輛之「讓渡書」
    ，是許志豪早就已經寫好，許志豪在回收場填寫的是「廢車
    讓渡書」云云。惟證人許志豪於偵查中證稱：讓渡書的乙○○是我簽的，我沒有經過他的同意，引擎號碼是我開去回收
    場，回收場的人打開引擎蓋，我才把號碼及乙○○的名字寫
    上去的等語。被告甲○○於偵查中亦供稱：因為當天下雨，
    我們請裡面的師傅打開車蓋，看引擎號碼，我們跟許志豪說
    ，他才填上去的等語甚詳。又證人即同案被告丁○○於本院
    證述：許志豪在回收場填寫引擎號碼等語。故許志豪交予甲○○之偽造「讓渡書」1 紙（見警卷第50頁），係在該回收
    場內由許志豪當場偽造填具一事，堪可認定。證人許志豪雖
    於審理中翻異前詞，改證稱：「讓渡書」是我在車上寫的，
    其上的引擎號碼是我在途中拔車牌時順便看的云云，被告丁○○於本院亦陳述：「讓渡書」是許志豪在拖吊車上寫的云
    云。惟許志豪捨棄顯而易見之車牌號碼不填，而於拖吊途中
    大費周章掀開引擎蓋填具引擎號碼之舉，顯然有違常理。衡
    諸常情，系爭車牌應係早已在路途中遭許志豪拆卸丟棄，故
    許志豪於填寫「讓渡書」時已不知車牌號碼為何，方會填具
    引擎號碼代替。足認許志豪係在回收場內偽造上開「讓渡書
    」無誤，且許志豪在偽造填具上開資料時，甲○○亦在一旁
    ，而處於得見聞之狀態，參諸該「讓渡書」上之引擎號碼及
    乙○○之名字，均為許志豪當場所同時填具；而許志豪不會
    正確寫讓與人上之「乙○○」名字，係一邊問一旁的丁○○
    要怎麼寫才寫出來一情，業經證人許志豪於原審審理中證述
    明確，並經審判長命其當庭書寫，其確實無法正確書寫「乙○○」之姓名無訛（見原審訴字卷第77、78、110 頁）；綜
    以許志豪無法填載出正確之車牌號碼，以致「讓渡書」上車
    牌號碼欄顯示空白，而另1 份讓渡人為「許志豪」之「廢車
    讓渡書」上，填載之車號「JR-0771 」係被告甲○○查詢公
    路加值服務網時輸入錯誤之引擎號碼所得之錯誤車牌號碼，
    亦有該「廢車讓渡書」1 紙在卷可憑，可見許志豪當時根本
    說不出該車之正確車牌號碼為何，而被告甲○○既於現場見
    聞許志豪當場填寫讓渡書，且不知車主名字如何書寫及正確
    車牌號碼為何之情形下，仍予以收購，其預見該小客車可能
    係侵害他人財產法益所取得來路不明之贓物一情，已灼然甚
    明。
  (六)被告甲○○再辯稱：讓渡書上有寫1 星期內要補資料，拖吊
    業者有說事後要補給我們云云，惟衡以其已將車款14,000元
    全部付清，有簽收單1 紙可憑，且其未曾催許志豪補資料，
    反而在資料未補齊之前，早已將車輛解體變賣完畢等情，堪
    認其所辯純屬卸責之詞，其無期待丁○○、許志豪補正車主
    身分資料、行照等文件之意思，而其購買該車之際，即具有
    故買贓物之不確定故意無疑。至於證人即同案被告丙○○於
    本院證稱：原則上，我們是相信客人，只要客人提供身分證
    ，我們再上網查不是失竊車，我們就收購了云云，惟證人丙○○係被告甲○○之僱主，其立場與被告甲○○一致，並非
    客觀之第三者，有迴護被告甲○○之可能，且被告甲○○對
    系爭小客車有無贓物之認識，應由本院依據相關事證而為判
    斷，證人丙○○之證詞尚難採為有利於被告甲○○之認定。
  (七)辯護人另以該車之收購價與一般同型廢車交易行情價格相當
    為由，辯以被告甲○○並無故買贓物之意圖。惟該車之實際
    價值，依被害人乙○○之主張，其認為該車尚有10幾萬元之
    價值；且該車於查獲時，外殼業已遭拆解變賣而只剩下引擎
    ，原無從依其車況新舊、外觀、性能精密估算其價值，其所
    辯已難憑採，況價格因素，僅為判斷被告甲○○於購買上開
    車輛時，是否對系爭車輛為贓物有所認識之參考因素之一，
    並非絕對之標準，依前開論述及相關證據，既已足認被告甲○○對所購買之系爭小客車可能為贓物業已預見，而其為贓
    物仍不違背其本意而買受之，應可認定。
  (八)綜上所述，被告丁○○、甲○○所辯，均係飾卸之詞，一無
    可採。本件事證明確，被告丁○○、甲○○2 人犯行洵堪認
    定。
二、核被告丁○○所為，係犯刑法第349 條第2 項之牙保贓物罪
    ，被告甲○○所為，係犯刑法第349 條第2 項之故買贓物罪
    。公訴人雖未起訴被告丁○○居間介紹許志豪出售系爭小客
    車之牙保贓物犯行，惟該部分與公訴人起訴之搬運贓物犯行
    ，有吸收犯之實質上一罪關係，故牙保贓物部分應為起訴效
    力所及，本院自應併予審理。
三、原審認被告丁○○、甲○○罪證明確，因而適用刑法第349
    條第2 項、第41條第1 項前段、刑法施行法第1 條之1 規定
    ，並審酌被告丁○○牙保贓物、甲○○故買贓物之行為，造
    成被害人追索之困難，助長竊風，所為實屬不該，犯後否認
    犯行，未見悔意，態度不佳等一切情狀，量處被告丁○○有
    期徒刑4 月、被告甲○○有期徒刑3 月，並諭知易科罰金之
    折算標準。經核原判決認事用法，並無不合，量刑亦屬允當
    。被告丁○○、甲○○上訴意旨否認犯罪，指摘原判決不當
    ，為無理由，應予駁回。
四、原判決關於被告許志豪、丙○○部分，業經原審法院判決確
    定，本院自不予論述。
據上論斷，應依刑事訴訟法第368條，判決如主文。
本案經檢察官方娜蓉到庭執行職務。
中    華    民    國    98    年    9     月    25    日
                  刑事第九庭    審判長法  官  莊秋桃
                                      法  官  謝宏宗
                                      法  官  范惠瑩
以上正本證明與原本無異。
不得上訴。
中    華    民    國    98    年    9     月    25    日
                                      書記官  戴育婷
附錄法條：
中華民國刑法第349 條第2 項（普通贓物罪）
搬運、寄藏、故買贓物或為牙保者，處5 年以下有期徒刑、拘役
或科或併科1 千元以下罰金。


司法院資訊處製作；財團法人民間司法改革基金會備份。
